臺灣高等法院刑事裁定
110年度毒抗字第390號
抗  告  人  蔡志沅
（即被告）          


上列抗告人即被告因違反毒品危害防制條例案件，不服臺灣臺北
地方法院110年度毒聲字第109號，中華民國110年2月9日裁定，
提起抗告，本院裁定如下：
    主  文
抗告駁回。
    理  由
一、原裁定意旨略以：被告甲○○基於施用第二級毒品之犯意，於
    民國109年8月29日下午5時許，在臺北市萬華區環河南路某
    停車場，施用甲基安非他命1次，嗣經警查獲，當場扣得甲
    基安非他命3包（毛重2.66公克，淨重1.9公克，檢驗淨重1.
    95公克）、含有甲基安非他命殘渣之玻璃球1個，復經警採
    集其尿液送驗，結果呈安非他命、甲基安非他命陽性反應等
    事實，業據被告坦承不諱，且被告為警採集之尿液，經送請
    台灣檢驗科技股份有限公司以EIA酵素免疫分析法初步檢驗
    、GC/MS氣相層析/質譜儀法確認檢驗之結果，呈安非他命、
    甲基安非他命陽性反應，有該公司濫用藥物實驗室109年9月
    18日濫用藥物檢驗報告（檢體編號：146423號）、勘察採證
    同意書、臺北市政府警察局偵辦毒品案件尿液檢體委驗單在
    卷可稽，足認被告之自白與事實相符，應堪採信，被告確有
    施用第二級毒品甲基安非他命之行為。又被告前於95年間，
    因施用毒品案件，經臺灣板橋地方法院（現更名為臺灣新北
    地方法院）以95年度毒聲字第645號裁定送觀察勒戒後，因
    認有繼續施用傾向，再經該院以95年毒聲字第1235號裁定令
    入戒治處所施以強制戒治，於96年6月27日釋放出所，經臺
    灣板橋地方檢察署（現更名為臺灣新北地方檢察署）檢察官
    以96年度戒毒偵字第314號為不起訴處分確定，另有本院被
    告前案紀錄表可憑，是被告本案於109年8月29日施用第二級
    毒品甲基安非他命之時間，距其最近1次觀察、勒戒執行完
    畢釋放日即96年6月27日，已逾3年，即應再令觀察、勒戒。
    從而，檢察官聲請將被告送觀察、勒戒，於法自屬有據，爰
    依毒品危害防制條例第20條第3項、第1項、觀察勒戒處分執
    行條例第3條第1項之規定，裁定將被告送入勒戒處所觀察、
    勒戒等語。
二、抗告意旨略以：被告因要照顧生病的母親已72歲，與已離婚
    的父親81歲，要付生活費與看顧，一但勒戒、父母與生活、
    經濟上全部無法生活，請法官、檢察官給被告自費治療的機
    會，有許多問題書面無法表達，等開庭陳述證明文件開庭後
    補等云云。
三、按犯第10條之罪者，檢察官應聲請法院裁定，或少年法院（
    地方法院少年法庭）應先裁定，令被告或少年入勒戒處所觀
    察、勒戒，其期間不得逾2月；觀察、勒戒後，檢察官或少
    年法院（地方法院少年法庭）依據勒戒處所之陳報，認受觀
    察、勒戒人無繼續施用毒品傾向者，應即釋放，並為不起訴
    之處分或不付審理之裁定；認受觀察、勒戒人有繼續施用毒
    品傾向者，檢察官應聲請法院裁定或由少年法院（地方法院
    少年法庭）裁定令入戒治處所強制戒治，其期間為6個月以
    上，至無繼續強制戒治之必要為止，但最長不得逾1年；依
    前項規定為觀察、勒戒或強制戒治執行完畢釋放後，3年後
    再犯第10條之罪者，適用前2項之規定；毒品危害防制條例1
    08年12月17日修正之條文施行前犯第10條之罪之案件，於修
    正施行後，審判中之案件，由法院或少年法院（地方法院少
    年法庭）依修正後規定處理，109年1月15日修正公布、同年
    7月15日生效施行之毒品危害防制條例第20條第1項至第3項
    、第35條之1第2款分別定有明文。又上開所謂「3年後再犯
    」，應跳脫以往窠臼，以「3年」為期，建立「定期治療」
    之模式，只要本次再犯（不論修正施行前、後）距最近1次
    觀察、勒戒或強制戒治執行完畢釋放，已逾3年者，即該當
    之，不因期間有無犯第10條之罪經起訴、判刑或執行而受影
    響（最高法院109年度台上字第3826號判決意旨參照）。
四、經查：
  ㈠被告於上開時間、地點，施用第二級毒品甲基安非他命1次之
    事實，業據被告於警詢、偵查中坦承不諱，經警採集之尿液
    送由台灣檢驗科技股份有限公司以EIA酵素免疫分析法初步
    檢驗、GC/MS氣相層析/質譜儀法確認檢驗後，結果呈安非他
    命、甲基安非他命陽性反應，有該公司濫用藥物實驗室109
    年9月18日濫用藥物檢驗報告（檢體編號：146423號）、勘
    察採證同意書、臺北市政府警察局偵辦毒品案件尿液檢體委
    驗單可佐，而該結果既採用GC/MS氣相層析/質譜儀法進行確
    認，已足排除偽陽性反應之可能；且被告為警查獲之際，當
    場扣得第二級毒品甲基安非他命3包（毛重2.66公克，淨重1
    .9公克，檢驗淨重1.95公克）、含有甲基安非他命殘渣之玻
    璃球1個，經送驗後，均檢出含有第二級毒品甲基安非他命
    成分，亦有交通部民用航空局航空醫務中心毒品鑑定書、臺
    北市政府警察局萬華分局扣押筆錄及扣押物品目錄表可參，
    足認被告之任意性自白與事實相符，被告於109年8月29日下
    午5時許，在臺北市萬華區環河南路某停車場，確有施用第
    二級毒品甲基安非他命1次之犯行甚明。
　㈡又被告前於95年間，因施用毒品案件，經原審以95年度毒聲
    字第645號裁定送觀察勒戒後，因認有繼續施用傾向，再經
    該院以95年毒聲字第1235號裁定令入戒治處所施以強制戒治
    ，於96年6月27日釋放出所等情，有本院被告前案紀錄表可
    佐，可知被告係於受觀察、勒戒執行完畢釋放後，3年後再
    為本件施用第二級毒品甲基安非他命之犯行。從而，原審依
    檢察官之聲請，裁定將被告送勒戒處所觀察、勒戒，於法即
    無不合。
　㈢被告雖執前詞提起抗告；然檢察官對於「初犯」及「3年後再
    犯」施用毒品案件，本得按照個案情形，依法裁量決定採行
    「緩起訴之戒癮治療」或「觀察、勒戒」，而是否給予施用
    毒品者為附命完成戒癮治療之緩起訴處分，係屬檢察官之職
    權，並非法院所得介入審酌，法院原則上應尊重檢察官職權
    之行使，僅就檢察官之判斷有違背法令、事實認定有誤或其
    他裁量重大明顯瑕疵等事項，予以有限之低密度審查。本件
    檢察官既認被告符合觀察、勒戒執行完畢後，3年後再犯之
    要件，並於訊問被告後，審酌個案情節，為令入勒戒處所施
    以觀察、勒戒之聲請，自屬檢察官裁量之結果，尚難僅因檢
    察官未予附命完成戒癮治療之緩起訴處分，即認檢察官之判
    斷有違背法令、事實認定有誤或有重大明顯瑕疵之情。至被
    告之家庭、經濟狀況為何，與被告是否令入勒戒處所觀察、
    勒戒之判斷無涉，且均非可免予觀察、勒戒執行之法定事由
    。
五、綜上所述，原裁定以被告施用第二級毒品甲基安非他命之犯
    行事證明確，且符合觀察、勒戒之要件，依毒品危害防制條
    例第20條第3項、第1項及觀察勒戒處分執行條例第3條第1項
    之規定，裁定將被告送勒戒處所觀察、勒戒，核無違誤，被
    告仍執前詞提起抗告，並無理由，應予駁回。
據上論斷，應依刑事訴訟法第412條，裁定如主文。
中　　華　　民　　國　　110 　年　　3 　　月　　25　　日
                  刑事第八庭    審判長法　官  陳世宗
                                      法　官  吳勇毅
                                      法　官  呂寧莉
以上正本證明與原本無異。
不得再抗告。
                                      書記官  賴資旻
中　　華　　民　　國　　110 　年　　3 　　月　　26　　日